【裁判字號】    95,簡上,23
【裁判日期】    950825
【裁判案由】    過失傷害
【裁判全文】
臺灣新竹地方法院刑事判決              95年度簡上字第23號
上  訴  人
即  被  告  乙○○
選任辯護人  徐原本律師
上列上訴人即被告因過失傷害案件，不服本院竹北簡易庭於中華
民國94年12月30日所為之94年度竹北交簡字第492 號刑事簡易判
決（聲請簡易判決處刑案號：94年度調偵字第214 號）而提起上
訴，本院管轄第二審之合議庭判決如下：
    主      文
上訴駁回。
    事實及理由
壹、構成犯罪事實：
    乙○○於民國93年8 月9 日下午5 時50分許，駕駛車牌號碼
    HMV-310 號重型機車，沿新竹縣竹北市○○里○○道路由南
    往北方向行駛，途經新竹縣竹北市麻園里1 鄰11之13號旁交
    岔路口，本應注意車輛行駛時，駕駛人應注意車前狀況，隨
    時採取必要之安全措施，以避免危險之發生，並應注意車輛
    行至無號誌之交岔路口，如同為直行車或轉彎車者，左方車
    應暫停讓右方車先行，而依當時之天候晴、有暮光、路面乾
    燥、無缺陷、亦無障礙物之柏油路面，且視距良好等情，並
    無不能注意之情事，竟貿然行駛通過上開設有停字之交岔路
    口，適有甲○○駕駛車牌號碼YGX-926 號重型機車，沿上址
    旁河堤道路由東往西方向行駛，亦未注意車前狀況，並隨時
    採取必要之安全措施，以避免危險之發生，即逕行通過上開
    設有停字之交岔路口，乙○○因未注意前方人車動態並暫停
    讓右方之甲○○機車先行，致其所騎乘之上開機車車頭撞擊
    甲○○所騎乘之上開機車左前方，造成甲○○之機車往其右
    前方向倒地滑行，甲○○因而受有外傷性腦脊髓液鼻漏、腦
    膜炎、頭部外傷合併腦震盪、頭皮撕裂傷等傷害，而乙○○
    亦受有右側肩部挫傷、右側膝部挫傷之傷害（甲○○所涉過
    失傷害部分業經原審判處拘役40日，如易科罰金，以300 元
    折算1 日確定）。
貳、認定犯罪事實所根據的證據及理由：
一、被告乙○○於本院審理訊問時之自白。
二、告訴人即被害人甲○○於警局詢問時、檢察官偵查中、原審
    及本院審理訊問時之指訴。
三、證人即目擊事故之丁○○於本院審理訊問時之證述。
四、證人即案發後受理告訴人甲○○報案並至現場製作現場圖等
    資料之警員丙○○於本院審理訊問時之證述。
五、新竹縣警察局竹北分局道路交通事故現場圖、道路交通事故
    調查報告表（一）、（二）、竹北分局道路交通事故初步分
    析研判表、甲○○之長庚紀念醫院及東元綜合醫院之診斷證
    明書、臺灣省竹苗區車輛行車事故鑑定委員會鑑定意見書及
    臺灣省車輛行車事故覆議鑑定委員會函各1 份及現場照片6
    幀可資證明。
、論罪科刑的理由：
一、論罪：
（一）按行為後法律有變更者，適用行為時之法律。但行為後之
      法律有利於行為人者，適用最有利於行為人之法律，刑法
      第2 條第1 項定有明文（刑法第2 條係規範行為後法律變
      更所生新舊法律比較適用之準據法，是刑法第2 條本身雖
      經修正，但該條文既屬適用法律之準據法，本身尚無比較
      新舊法之問題，應逕適用裁判時之刑法第2 條規定以決定
      適用之刑罰法律）。又比較時應就罪刑有關之共犯、未遂
      犯、想像競合犯、牽連犯、連續犯、結合犯，以及累犯加
      重、自首減輕暨其他法定加減（如身分加減）與加減例等
      一切規定，綜其全部罪刑之結果而為比較（最高法院95年
      第8 次刑事庭會議決議參照）。查被告行為後，刑法第33
      條第5 款有關罰金之最低數額、第41條有關易科罰金等規
      定，業於94年2 月2 日修正公布，刑法施行法亦於95年6
      月14日修正增訂第1 條之1 （有關罰金之最高數額），並
      均自95年7 月1 日起施行，茲就比較情形分述如下：
  １、刑法第33條第5 款有關罰金之最低數額部分，刑法分則編
      各罪所定罰金之貨幣單位原為銀元，修正前刑法第33條第
      5 款規定：「罰金：（銀元）1 元以上」，而銀元與新臺
      幣間之折算，依現行法規所定貨幣單位折算新臺幣條例規
      定，以銀元1 元折算新臺幣3 元；修正後刑法第33條第5
      款則規定：「罰金：新台幣1 千元以上，以百元計算之」
      ；經比較修正前、後之規定，修正後刑法第33條第5 款所
      定罰金之最低數額，較之修正前提高，自以修正前刑法第
      33 條 第5 款之規定有利於被告。
  ２、刑法施行法第1 條之1 有關罰金之最高數額部分，修正刑
      法係自95年7 月1 日起施行，在此之前，刑法分則編有關
      罰金之貨幣單位係銀元（銀元與新臺幣之折算比例為1 比
      3） ，且依刑法分則編應處罰金者，應適用罰金罰鍰提高
      標準條例第1 條、第5 條規定，就72年6 月26日前修正之
      刑法條文，罰金數額提高2 至10倍，其後修正者則不提高
      倍數；而修正刑法施行後，因刑法第33條第5 款所定罰金
      之貨幣單位，經修正為新臺幣後，刑法分則各罪所定罰金
      之貨幣單位亦應配合修正為新臺幣，為使刑法分則編各罪
      所定罰金之最高數額與刑法修正前趨於一致，乃增訂刑法
      施行法第1 條之1 ：「中華民國94年1 月7 日刑法修正施
      行後，刑法分則編所定罰金之貨幣單位為新臺幣。94年1
      月7 日刑法修正時，刑法分則編未修正之條文定有罰金者
      ，自94年1 月7 日刑法修正施行後，就其所定數額提高為
      30 倍 。但72年6 月26日至94年1 月7 日新增或修正之條
      文，就其所定數額提高為3 倍」，亦即，自95年7 月1 日
      起，刑法分則編所定罰金之貨幣單位，由原來之銀元改為
      新臺幣，且於94年1 月7 日刑法修正時（94年1 月7 日係
      立法院三讀通過之日期），刑法分則編未修正之條文定有
      罰金者，復未於72年6 月26日至94年1 月7 日修正或新增
      ，自95年7 月1 日起，有關罰金之數額提高為30倍。本案
      被告係犯刑法第284 條第1 項前段的過失傷害罪，該罪有
      罰金刑之處罰，且該條文於94年1 月7 日刑法修正時未經
      修正，亦未於72年6 月20日至94年1 月7 日間修正過，依
      增訂刑法施行法第1 條之1 規定，其罰金以新臺幣為單位
      ，數額應提高30倍。此與修正前之罰金以銀元為單位，適
      用罰金罰鍰提高標準條例第1 條規定，應提高10倍，再經
      折算為新臺幣（銀元與新臺幣之折算比例為1 比3） ，換
      算結果，亦為30倍。從而，刑法分則編各罪所定罰金刑之
      最高數額，於上開規定修正後並無不同，對被告而言，並
      無不利。
  ３、刑法第41條有關易科罰金之規定，行為時即修正前刑法第
      41條第1 項前段規定：「犯最重本刑為5 年以下有期徒刑
      以下之刑之罪，而受6 個月以下有期徒刑或拘役之宣告，
      因身體、教育、職業、家庭之關係或其他正當事由，執行
      顯有困難者，得以1 元以上3 元以下折算1 日，易科罰金
      」，而被告行為時之易科罰金折算標準，依修正前罰金罰
      鍰提高標準條例第2 條前段（現已刪除）規定，就其原定
      數額提高為100 倍折算1 日，則被告行為時之易科罰金折
      算標準，應以銀元300 元折算1 日，經折算為新臺幣後，
      應係以新臺幣900 元折算為1 日。裁判時即修正後刑法第
      41條第1 項前段則規定：「犯最重本刑為5 年以下有期徒
      刑以下之刑之罪，而受6 個月以下有期徒刑或拘役之宣告
      者，得以新台幣1 千元、2 千元或3 千元折算1 日，易科
      罰金」，比較修正前、後之易科罰金折算標準，以行為時
      即修正前之規定，較有利於被告。
  ４、綜合上述各條文修正前、後之比較，可知修正前、後之規
      定，首就罰金之最高數額部分，對被告並無不利；次就罰
      金之最低數額、易科罰金之折算標準，修正後均較修正前
      提高，證諸前開最高法院決議所揭示之罪刑綜合比較原則
      ，依刑法第2 條第1 項前段規定，自應整體適用行為時即
      修正前之刑法規定處斷。又以往實務見解，認原判決未及
      比較新舊法時，上訴後，雖比較結果以舊法有利於行為人
      ，而原判決別無其他撤銷事由，仍應由本院以此為由撤銷
      改判。惟修正後之規定係以適用行為時法為原則，因此原
      判決雖未及比較適用，然上訴本院後，經比較新舊法，行
      為後之法律並非較有利於行為人，仍應適用行為時法，則
      原判決適用行為時法即無不當，自不構成撤銷之事由。
（二）核被告所為，係犯刑法第284 條第1 項前段的過失傷害罪
      。
二、科刑：本案經本院管轄第二審之合議庭審理結果，認原審以
    被告罪證明確，適用刑事訴訟法第449 條第1 項、第3 項、
    第454 條第2 項，刑法第284 條第1 項前段、修正前刑法第
    41條第1 項前段，罰金罰鍰提高標準條例第1 條前段、修正
    前罰金罰鍰提高標準條例第2 條等規定，逕以簡易判決處刑
    ，量處被告乙○○拘役50日，如易科罰金，以300 元（銀元
    300 元即新臺幣900 元）折算1 日，其認事用法，並無違誤
    ，量刑亦屬妥適。
肆、被告乙○○及辯護人上訴意旨略以：被告沒有過失，被告當
    時到路口時有停車查看左右有沒有來車，看沒有來車正要起
    步時，告訴人就撞過來等語。經查：
一、證人丁○○於本院審理訊問時證稱，兩車都在行進間，而被
    告於本院審理訊問時亦自承兩車相撞時已經起步，都是行進
    中，倘被告騎乘機車於行經該交岔路口前能暫停注意車前狀
    況以及左右方來車，並讓右方之告訴人機車先行，當能避免
    此次車禍之發生，顯見被告確有未於上開交岔路口將機車暫
    停以讓右方之告訴人甲○○之機車先行，其有過失已可認定
    ，復有臺灣省竹苗區車輛行車事故鑑定委員會鑑定意見書，
    鑑定意見認為：乙○○駕駛重機車行經設有停字之無號誌路
    口左方車未讓右方車先行為肇事主因。是被告確有如上之過
    失當無疑義。
二、又被告提起上訴後，於本院審理中亦已坦承不諱，亦無其他
    答辯及有利之舉證聲請本院調查，綜上所述，其提起上訴，
    顯無理由，應予駁回。
伍、附此敘明：按犯罪在新法施行前，新法施行後，緩刑之宣告
    ，應適用新法第74條之規定（最高法院95年度第8 次刑事庭
    會議決議七參照）。查被告前雖未曾因故意犯罪受有期徒刑
    以上刑之宣告，有臺灣高等法院被告前案紀錄表及刑案資料
    查註紀錄表各1 份在卷可參，因一時疏失，致罹刑章，而其
    於本院審理時雖表示願意與被告達成民事和解，只因家中有
    重障小孩需照顧、經濟負擔沈重，致無法達成告訴人之和解
    金額要求，並表示願意在宣判前先行交付新臺幣10萬元損害
    賠償金予告訴人，告訴人亦表示如果在宣判前有匯款10萬元
    予伊，願意給被告緩刑的機會，檢察官亦為同此之請求，然
    經本院於宣判前被告並無匯款予告訴人之情，並有本院公務
    電話紀錄1 紙在卷可查，是被告既未與告訴人達成和解且亦
    未給付任何款項予告訴人，本件尚不宜為緩刑之宣告，附此
    敘明。
陸、適用法律依據：
一、程序法方面：依刑事訴訟法第455 條之1 第1 項、第3 項、
    第368 條。
本案經檢察官魏廷勳到庭執行職務。
中    華    民    國    95    年    8     月    25    日
                  刑事第四庭審判長法  官  林秋宜
                                  法  官  劉兆菊
                                  法  官  馮俊郎
以上正本證明與原本無異。
本件判決不得上訴。
中    華    民    國    95    年    8     月    25    日
                                  書記官  鄧雪怡
附錄本案論罪科刑實體法條全文：
刑法第284 條第1 項：
因過失傷害人者，處6 月以下有期徒刑、拘役或500 元以下罰金
。致重傷者，處1 年以下有期徒刑、拘役或500 元以下罰金。


司法院資訊處製作；財團法人民間司法改革基金會備份。
